臺灣高等法院刑事判決
110年度交上易字第126號
上  訴  人  臺灣士林地方檢察署檢察官
被      告  林鉦傑



上列上訴人因被告過失傷害案件，不服臺灣士林地方法院109年
度審交易字第978號，中華民國110年2月26日第一審判決（起訴
案號：臺灣士林地方檢察署109年度調偵字第1001號），提起上
訴，本院判決如下：
    主  文
上訴駁回。
    理  由
一、公訴意旨略以：被告林鉦傑於民國109年4月25日22時21分許
    ，騎乘車牌號碼000-000號重型機車，沿臺北市士林區中正
    路由東往西方向行駛，行經同路段與承德路5段交岔路口時
    ，本應注意變換車道時，應讓直行車先行，並注意安全距離
    ，而依當時天候晴、夜間有照明、路面係乾燥無缺陷之柏油
    路、路況無障礙物、視距良好等情形，並無不能注意之情事
    ，竟疏於注意，貿然向右變換車道，適告訴人阮意婷騎乘車
    牌號碼000-000號重型機車沿同路段同向直行至上開交岔路
    口，見狀閃避不及，雙方發生碰撞，致告訴人人車倒地，並
    受有右側腓骨骨折、雙下肢、左上肢多處擦挫傷、右手腕鈍
    挫傷、右側腓骨外踝移位閉鎖性骨折、右側手部挫傷、膝部
    挫傷及膝部擦傷等傷害。因認被告前開所為，係犯刑法第28
    4條前段之過失傷害罪嫌等語。
二、原審以被告因過失傷害案件，經檢察官提起公訴，認被告係
    觸犯刑法第284條前段之過失傷害罪，依同法第287條前段之
    規定，須告訴乃論。茲被告與告訴人成立調解，被告願賠償
    告訴人新臺幣30萬元，嗣經告訴人具狀撤回告訴等情，有桃
    園市蘆竹區調解委員會調解書、聲請撤回告訴狀各1份附卷
    可考，乃告訴人於第一審辯論終結前撤回其告訴，爰依刑事
    訴訟法第303條第3款，諭知公訴不受理判決。經核原判決之
    論據，於法並無不合。
三、檢察官循告訴人所請提起上訴之意旨略以：告訴人在調解委
    員會調解時，有關被告沒有強制險、被告前有2次無故未到
    場調解之情事、被告態度反覆、強制險即是特別補償基金等
    情，均未受告知，告訴人係在不清醒、未理解上述情況之下
    ，身心壓力急迫下，未清楚調解內容而草率結束調解，調解
    結束後當天也有立即向調解委員反應上情等語，足認告訴人
    於調解當日已明確表示調解及撤回告訴之意思表示應係出於
    錯誤，然原審判決仍逕自認定本件雙方已和解，告訴人已撤
    回告訴，而為不受理判決，原審判決認事用法尚嫌未洽，請
    將原判決撤銷，更為適當合法之判決。
四、按對於原審諭知不受理之判決上訴時，第二審法院認其為無
    理由而駁回上訴，得不經言詞辯論為之，刑事訴訟法第372
    條定有明文。又告訴乃論之罪，告訴人於第一審辯論終結前
    得撤回其告訴；又告訴經撤回者，應諭知不受理之判決，刑
    事訴訟法第238條第1項、第303條第1款分別定有明文。而刑
    事訴訟之告訴權，性質上屬於人民在公法上之權利，故撤回
    告訴為訴訟上之意思表示，與民法規定之意思表示效果有所
    不同，且撤回告訴如出自撤回告訴人之自由意志而為之意思
    表示，於其撤回告訴時，即生撤回之效力（司法院院字第12
    44號解釋、最高法院93年度台非字第133號判決意旨參照）
    。再按刑法第284條前段之罪，須告訴乃論，刑法第287條亦
    規定甚明。
五、經查：被告所涉刑法第284條前段之過失傷害罪嫌，係經告訴人於109年5月23日向臺北市政府警察局士林分局提出告訴，檢察官於109年9月25日提起公訴、於109年10月21日繫屬原審，有該警詢筆錄、起訴書及臺灣士林地方檢察署109年10月21日士檢家寒109調偵1001字第1099047368號函可查（見偵字卷第31頁；原審卷第7至8頁、第5頁）。而被告與告訴人即於109年11月25日在桃園市蘆竹區調解委員會成立調解，該調解書載明「一、聲請人（按即被告）願給付新臺幣300,000元整予對造人，以賠償對造人本案所受之全部損失（含強制責任險），前揭金額於109年11月26日前給付完畢。二、兩造其餘民事請求拋棄，刑事部分不予追究，對造人同意撤回對聲請人本案之刑事告訴。」等情，有桃園市○○區○○○○○000○○○○000號調解書附卷可稽（原審卷第41頁）。告訴人並於109年11月30日原審準備程序時，到庭陳稱：我開出的金額不含精神賠償，委員有請我讓步，最後是30萬元達成和解，撤回告訴等語明確（見原審卷第35頁）。應認告訴人於調解成立而簽立調解書時，已就刑事過失傷害之告訴為撤回之意思表示。且依告訴人該日之陳述內容觀之，顯已知悉並同意被告給付30萬元之調解條件，並於意思自由下撤回告訴，堪可認定其撤告之真意。況觀之調解內容，被告賠償之金額係包含強制責任險，亦即不論告訴人是否能從強制責任險取得保險理賠，被告均須就全部金額負擔，不因保險理賠金額較少或沒有，其即可不予賠償，仍須補足至調解金額之全部，是以被告是否曾有調解時無故未到場或態度反覆、強制險即是特別補償基金等情，均不影響被告應賠償告訴人30萬元之責任，難認告訴人撤回告訴之意思表示受到強暴、脅迫、詐欺等違背真意或意願之情形。是原審依前揭調解紀錄、告訴人陳述等卷內事證，以告訴乃論之罪業據告訴人撤回其告訴，而為公訴不受理之判決，經核並無違誤。綜此，上訴意旨依告訴人之請求，以告訴人係在不清醒、未理解上述情況之下，身心壓力急迫下，未清楚調解內容而調解等情，爭執告訴人在原審審理時是否有撤回告訴之真意，提起本件上訴，為無理由，爰不經言詞辯論，逕予駁回。
六、依刑事訴訟法第368條、第372條，判決如主文。
中　　華　　民　　國　　110 　年　　4 　　月　　30　　日
                  刑事第二十一庭審判長法　官  許宗和
                                      法　官  章曉文
                                      法  官  黃玉婷
以上正本證明與原本無異。
不得上訴。
                                      書記官  傅國軒
中　　華　　民　　國　　110 　年　　5 　　月　　4 　　日